【裁判字號】    95,交聲,392
【裁判日期】    950612
【裁判案由】    聲明異議
【裁判全文】
臺灣臺中地方法院交通事件裁定         95年度交聲字第392號
原處分機關  交通部公路總局臺中區監理所臺中市監理站
異  議  人
即受處分人  甲○○
上列受處分人因違反道路交通管理處罰條例案件，對於交通部公
路總局臺中區監理所九十五年六月五日所為之處分（裁監稽違字
第裁六一─ＧＣ0000000號裁決書），聲明異議，本院裁
定如下：
    主  文
原處分關於罰鍰新臺幣伍萬貳仟伍佰元部分撤銷。
前項撤銷部分，不罰。
其餘異議駁回。
    理  由
一、原處分機關交通部公路總局臺中區監理所係以：異議人即受
    處分人甲○○（下稱受處分人）於民國九十五年三月十七日
    十三時五十五分許，駕駛車牌號碼ＴＡＪ─○一九號之輕型
    機車，在臺中市○村路○○○路口經警攔停舉發「酒精濃度
    現場實地測定測定值為每公升一點一○毫克，超過標準值每
    公升○點五五毫克之違規，為臺中市警察局第三分局執行攔
    檢勤務之員警以其有違反道路交通管理處罰條例第三十五條
    第一項第一款規定之行為，逕行製作中市警交字第ＧＣ00
    00000號舉發通知單予以舉發並交付予受處分人，並經
    原處分機關（交通部公路總局臺中區監理所）於九十五年六
    月五日依道路交通管理處罰條例第三十五條第一項第一款及
    違反道路交通管理事件統一裁罰基準及處理細則第四十三條
    、第四十四條及第六十一條之規定，以裁監稽違字第裁六一
    ─ＧＣ0000000號裁決書裁處受處分人罰鍰新臺幣（
    下同）五萬二千五百元，並吊扣駕駛執照十二個月，且期間
    受處分人已於九十五年三月二十日依最低罰額繳交罰鍰四萬
    五千元，並執行吊扣駕駛執照十二個月之手續。
二、受處分人聲明異議意旨略以：其不否認上揭舉發通知單上所
    載酒醉駕車之事實，惟其一行為同時觸犯刑事法之公共危險
    罪及行政法上義務規定，受處分人關於公共危險罪部分，業
    經法院判決有罪確定，則本件又開立交通違規通知單，此乃
    對同一事實重複裁決，違反一事不二罰之原則，原處分應予
    撤銷等語。經查：
  (一)受處分人於九十五年三月十七日十三時五十五分許，駕駛車
    牌號碼ＴＡＪ─○一九號之輕型機車，在臺中市○村路○○
    ○路口經警攔停並進行吐氣酒精濃度檢測後，發現受處分人
    吐氣所含酒精濃度高達每公升一點一○毫克等情，業為受處
    分人所是認，並有受處分人簽收之舉發通知單影本在卷可稽
    ，是受處分人飲用酒類後，於上開時間駕駛前揭輕型機車，
    經員警測試檢定有酒精濃度超過規定標準即吐氣所含酒精濃
    度超過每公升○點五五毫克以上之事實，應堪認定。從而，
    臺中市警察局第三分局執行攔檢勤務之員警以其有違反道路
    交通管理處罰條例第三十五條第一項第一款規定之行為，逕
    行製作前開予以舉發，並經原處分機關於九十五年六月五日
    依道路交通管理處罰條例第三十五條第一項第一款及違反道
    路交通管理事件統一裁罰基準及處理細則第四十三條、第四
    十四條及第六十一條之規定，以監裁稽違字第裁六一─ＧＣ
    0000000號裁決書裁處受處分人罰鍰五萬二千五百元
    ，並吊扣駕駛執照十二個月，原無違誤。
  (二)惟按「違反行政法上義務而受罰鍰、沒入或其他種類行政法
    罰之處罰時，適用本法。但其他法律有特別規定，從其規定
    。」；「本法所稱其他種類行政罰，指下列裁罰性之不利處
    分：一、限制或禁止行為之處分：．．．吊扣證照，．．．
    。」；「一行為同時觸犯刑事法律及違反行政法上義務規定
    者，依刑事法律處罰之。但其行為應處以其他種類行政罰或
    得沒入之物而未經法院宣告沒收者，亦得裁處。前項行為如
    經不起訴處分或為無罪、免訴、不受理、不付審理之裁判確
    定者，得依違反行政法上義務規定裁處之。」；「本法自公
    布後一年施行。」，九十四年二月五日總統公布之行政罰法
    第一條、第二條第一項、第二十六條及第四十六條分別定有
    明文，故而，行政罰法業已於九十五年二月五日生效施行。
  (三)而查，受處分人於前揭時地酒醉駕車之同一事實，並經員警
    以犯公共危險罪嫌移送檢察官偵辦，並經檢察官以九十五年
    度速偵字第一二三五號聲請簡易判決處刑，而由本院於九十
    五年四月六日，以九十五年度中交簡字第五四○號判處拘役
    三十五日，如易科罰金，以三百元折算一日確定在案，有臺
    灣臺中地方法院檢察署檢察官聲請簡易判決處刑書、本院判
    決書及臺灣高等法院前案紀錄表各一件在卷可稽，可見受處
    分人上開遭裁決罰鍰五萬二千五百元，並吊扣駕駛執照十二
    個月等行政罰之酒駕行為係在行政罰法生效施行後，自應適
    用上開行政罰之規定。基此，受處分人上述酒後駕車違規之
    情事，除其行為應處以其他種類行政罰即吊扣駕駛執照十二
    個月部分，亦得裁處之外，其違反行政法上義務而受罰鍰五
    萬二千五百元部分，依行政罰法第二十六條第一項前段規定
    ，即應依刑事法律處罰之，不再爰依上揭道路交通管理處罰
    條例等規定裁罰之。綜上，原處分機關所為上開罰鍰之行政
    裁罰，即有未洽，故就此部分之原處分應予撤銷，並為不罰
    之諭知，而受處分人就此部分之異議，為有理由。至於，原
    處分機關上開吊扣駕駛執照十二個月之行政裁罰，依上開道
    路交通管理處罰條例等規定及行政罰第二十六條第一項但書
    之規定，則核無不當，而受處分人既係就上開原處分均予異
    議，此部分異議，自屬無理由，應予駁回。
據上論斷，應依道路交通管理處罰條例第八十七條第二項、道路
交通案件處理辦法第十九條、第二十條之規定，裁定如主文。
中    華    民    國    95    年    6     月    12    日
                  交通法庭    法  官  何世全
以上正本證明與原本無異
如不服本裁定應於送達後五日內向本院提出抗告狀。
                              書記官  童洪芳美
中    華    民    國    95    年    6     月    12    日


司法院資訊處製作；財團法人民間司法改革基金會備份。
